臺灣高雄地方法院刑事判決　　　　　　110年度簡上字第209號
上　訴　人　臺灣高雄地方檢察署檢察官
被　　　告　黃陳秋蘭



上列上訴人因被告犯妨害名譽案件，不服本院高雄簡易庭110 年
3 月31日110 年度簡字第890 號第一審簡易判決（偵查案號：臺
灣高雄地方檢察署109 年度偵字第24189 號），提起上訴，本院
管轄之第二審合議庭判決如下：
    主  文
上訴駁回。
    理  由
一、本案經本院第二審審理結果，認原判決認事用法均無違誤，
    量刑亦屬妥適，應予維持，爰依刑事訴訟法第373 條規定，
    本判決之事實、證據及理由，除證據部分另補充「被告黃陳
    秋蘭於本院第二審所為之自白」外，其餘均引用第一審判決
    書之記載（如附件）。
二、本判決所引用傳聞證據之證據能力，當事人於本院審理程序
    中均表示同意有證據能力（見本院110 年度簡上字第209 號
    卷，下稱簡上卷第50頁）。本院審酌上開陳述作成時之情況
    ，尚無違法不當及證明力明顯過低之瑕疵，認以之作為證據
    應屬適當，依刑事訴訟法第159 條之5 第1 項規定，均有證
    據能力。至本判決所引之非供述證據，與本案均有關連性，
    亦無證據證明係實施刑事訴訟程序之公務員以不法方式所取
    得，依刑事訴訟法第158 條之4 之反面解釋，當有證據能力
    。
三、上訴意旨略以：被告黃陳秋蘭公然侮辱告訴人吳采澄，傷害
    告訴人名譽，讓告訴人遭受非常大的精神損失和肉體恐懼，
    又被告只在庭上坦承犯行，在告訴人未提告前及出庭後，都
    以一種非常冷漠的態度對待告訴人，且未與告訴人達成和解
    ，原審量刑顯屬過輕等語。
四、按刑事審判旨在實現刑罰權分配之正義，故法院對有罪被告
    之科刑，應符合罪刑相當原則，使輕重得宜，罰當其罪，以
    契合社會之法律感情，故刑法第57條明定科刑時應審酌一切
    情狀，尤應注意該條所列各款事項以為科刑輕重之標準，俾
    使法院就個案之量刑，能斟酌至當；然若量刑時已斟酌刑法
    第57條各款所列之情狀，而未逾越法定刑度之範圍，亦無濫
    用權限之情形，則其量刑之輕重，即屬事實審法院得依職權
    自由裁量之事項，不得任意指摘為違法（最高法院75年台上
    字第7033號、72年台上字第6696號判決意旨參照）。
五、原判決以被告犯行明確，並於判決理由說明量刑依據，將被
    告之犯罪動機、被告犯罪手段及所生危害情節、犯後終能坦
    承犯行之犯後態度，未獲告訴人諒宥等節均列入考慮，而引
    用刑法第309 條第1 項、第41條第1 項前段等規定，以簡易
    判決判處被告拘役20日，並諭知以1,000 元折算1 日之易科
    罰金折算標準，核其認事用法均無違誤，並已就刑法第57條
    各款有關量刑審酌事項詳加斟酌，量刑亦屬妥適。上訴意旨
    雖認原審量刑過輕，然被告所犯係刑法第309 條第1 項之公
    然侮辱罪，法定刑為「拘役或9 千元以下罰金」，原審選科
    拘役刑，已屬較重之刑種，並無量刑偏輕之情況，再參本案
    上訴後相關量刑事由亦無變動，故上訴人以原判決量刑不當
    為由提起上訴，經核為無理由，應予駁回。
據上論斷，應依刑事訴訟法第455 條之1 第1 項、第3 項、第36
8 條、第373 條，判決如主文。
本案經檢察官丁亦慧提起公訴，檢察官郭武義到庭執行職務。
中    華    民    國   110    年    11     月    2    日
                  刑事第十三庭  審判長法  官  陳紀璋
                                      法  官  李怡蓉
                                      法  官  翁瑄禮
以上正本證明與原本無異。
不得上訴。
中    華    民    國   110    年    11    月    2     日
                                      書記官  夏鴻鈞
附錄本案論罪科刑法條：
中華民國刑法第309 條
公然侮辱人者，處拘役或9 仟元以下罰金。
以強暴犯前項之罪者，處1 年以下有期徒刑、拘役或1 萬5 仟元
以下罰金。
附件：
臺灣高雄地方法院刑事簡易判決          110年度簡字第890號
公  訴  人  臺灣高雄地方檢察署檢察官
被      告  黃陳秋蘭
                    女  民國00年0月00日生
                    身分證統一編號：Z000000000號  
                    住高雄市○鎮區○○街00○0號
                    居高雄市○○區○○路000 巷00號（指定
                    送達）
上列被告因妨害名譽案件，經檢察官提起公訴（109 年度偵字第
24189 號），本院認宜以簡易判決處刑（原受理案號：110 年度
審易字第155 號），爰不經通常審判程序，逕以簡易判決處刑如
下：
    主      文
黃陳秋蘭犯公然侮辱罪，處拘役貳拾日，如易科罰金，以新臺幣
壹仟元折算壹日。
    事實及理由
壹、犯罪事實：
一、黃陳秋蘭係吳采澄前男友之母，緣吳采澄於民國109 年9 月
    18日22時21分許，因欲探視其女兒遭黃陳秋蘭拒絕，2 人在
    高雄市○○區○○路000 巷00號門口前發口角，詎黃陳秋蘭
    竟基於公然侮辱之犯意，在該不特定多數人可共見共聞之處
    所，對吳采澄辱罵：「看妳母雞掰」（臺語）、「破機掰」
    （臺語）等語，足生貶損吳采澄之人格及社會評價。
貳、認定犯罪事實之依據：
一、被告黃陳秋蘭於本院準備程序中之自白；證人即告訴人吳采
    澄於警詢及偵查中之證述。
二、錄影光碟及檢察官指揮檢察事務官製作之勘驗報告。
參、論罪科刑：
一、核被告所為，係犯刑法第309 條第1 項之公然侮辱罪。又被
    告先後以上開穢語辱罵告訴人吳采澄，係基於同一犯意，在
    密切接近之時、地實施，且侵害同種法益，依一般社會健全
    觀念，各該舉動之獨立性極為薄弱，難以強行分開，在刑法
    評價上，應視為數個舉動之接續施行，合為包括之一行為予
    以評價較為合理，應認屬接續犯。
二、爰審酌被告因細故而心生不滿，不思以和平理性方式抒發情
    緒，竟公然出言辱罵告訴人，損害告訴人之名譽，行為誠屬
    不當，迄今亦未取得告訴人之諒宥；惟念其犯後坦承犯行，
    態度尚可，且犯罪手段及所生危害情節並非重大，兼衡其自
    陳為國中畢業之智識程度，目前為家管，經濟來源為兒子，
    育有3 名成年子女之經濟生活狀況（見本院審易卷第45頁）
    等一切情狀，量處如主文所示之刑，並諭知易科罰金之折算
    標準。
肆、依刑事訴訟法第449 條第2 項、第3 項、第454 條第1 項，
    逕以簡易判決處刑如主文。
伍、如不服本判決，得於收受判決書送達之翌日起20日內向本院
    提出上訴狀，上訴於本院第二審合議庭（須附繕本）。
陸、本案經檢察官丁亦慧提起公訴，檢察官呂乾坤到庭執行職務
    。
中    華    民    國   110    年    3     月    31    日
                  高雄簡易庭    法  官  施君蓉
以上正本證明與原本無異。
如不服本判決，應於判決送達之日起20日內向本院提出上訴書狀
。
中    華    民    國   110    年    3     月    31    日
                                書記官  陳建志
附錄本判決論罪科刑法條：
中華民國刑法第309 條
公然侮辱人者，處拘役或9 千元以下罰金。
以強暴犯前項之罪者，處1 年以下有期徒刑、拘役或1 萬5 千元
以下罰金。